臺灣高等法院刑事判決
111年度上易字第825號
上  訴  人  
即  被  告  林冠佑



選任辯護人  黃鈺淳律師
上列上訴人因違反性騷擾防治法案件，不服臺灣新竹地方法院11
0年度易字第811號，中華民國111年4月7日第一審判決（起訴案
號：臺灣新竹地方檢察署110年度偵字第1797號），提起上訴，
本院判決如下：
    主  文
原判決撤銷。
林冠佑無罪。
    理  由
一、公訴意旨略以：上訴人即被告林冠佑於民國109年12月14日
    上午8時11分許起至8時12分許止，在址設新竹市○區○○路0段
    000號之臺鐵新竹車站月台，自某車廂下車後，見代號A2N00
    -H109090之成年女子（真實姓名詳卷；下稱甲女）未結伴獨
    自步行，認有機可趁，竟意圖性騷擾，在人群中加速緊跟在
    甲女身後，尾隨甲女步上該車站第二月台階梯，且為避免遭
    甲女察覺，將其所背之後背包轉到正面作為掩飾，而在2人
    步行於上開階梯過程中，乘甲女不及抗拒之際，伸手沿甲女
    左臀下緣往上觸摸至中心頂端，對甲女為性騷擾1次得逞。
    嗣甲女因發現遭人觸摸臀部，旋回頭查看，然因被告往左偏
    移、閃避，且加速爬階梯上天橋往第三月台移動，甲女不及
    當場阻攔，且因甲女仍慌張未定，走上天橋後僅隨著人群往
    第一月台方向移動；然甲女因不甘受辱，復又於同日上午8
    時13分許，折返回原處欲找尋被告行跡，而被告亦同時折返
    改往第一月台方向移動，甲女見狀，旋在天橋走廊上攔下被
    告並質問被告是否觸碰其身體，被告則回稱：「對不起」等
    語。經甲女要求被告同至警局遭拒，雙方遂發生口角及肢體
    拉扯，適有臺灣鐵路管理局新竹車班列車長詹益鑽著制服步
    行經過，甲女旋上前向其表示遭性騷擾，詹益鑽僅口頭建議
    甲女自行下樓至鐵路警察局報警後即離開現場；嗣甲女與被
    告持續拉扯數分鐘後，甲女因擔心其力氣不敵被告而作罷，
    雙方遂各自離開現場，甲女旋於同日報警處理而循線查獲，
    因認被告係犯性騷擾防制法第25條第1項之意圖性騷擾乘人
    不及抗拒而為觸摸臀部罪嫌。
二、按犯罪事實應依證據認定之，無證據不得認定犯罪事實；不
    能證明被告犯罪者，應諭知無罪之判決。刑事訴訟法第154
    條第2 項、第301 條第1 項分別定有明文。又事實之認定，
    應憑證據，如未能發現相當證據，或證據不足以證明，自不
    能以推測或擬制之方法，為裁判基礎；且認定不利於被告之
    事實須依積極證據，苟積極證據不足為不利於被告事實之認
    定時，即應為有利於被告之認定；另認定犯罪事實所憑之證
    據，雖不以直接證據為限，間接證據亦包括在內，然而無論
    直接證據或間接證據，其為訴訟上之證明，須於通常一般之
    人均不致有所懷疑，而得確信其為真實之程度者，始得據為
    有罪之認定，倘其證明尚未達到此一程度，而有合理之懷疑
    存在而無從使事實審法院得有罪之確信時，即應由法院為諭
    知被告無罪之判決（最高法院40年台上字第86號、30年上字
    第816號、76年台上字第4986號判決意旨參照）。再按證人
    為證據方法之一種，係以人之陳述為證據，人證包括證人及
    鑑定人等，而實務上證人大致有被害人、告訴人、共犯及其
    他實際體驗一定事實之人。證人之陳述，不免因人之觀察、
    知覺、記憶、敘述、表達等能力及誠實信用，而有偏差。是
    證人之陳述，其證明力是否充足，是否仍須補強證據輔助，
    應視證言本質上是否存在較大之虛偽危險性，不得一概而論
    （最高法院63年台上字第3501號判決意旨參照）。告訴人之
    告訴，係以使被告受刑事訴追為目的，是其陳述是否與事實
    相符，仍應調查其他證據以資審認。因此，被害人就被害經
    過之指述，除須無瑕疵可指，且須就其他方面調查又與事實
    相符，亦即仍應調查其他補強證據以擔保其指證確有相當之
    真實性，而為通常一般人均不致有所懷疑者，始得採為論罪
    科刑之依據（最高法院52年台上字第1300號判決、81年度台
    上字第3539號判決、95年度台上字第6017號判決意旨參照）
    。
三、檢察官認被告涉犯性騷擾防制法第25條第1項罪嫌，無非以
    被告於警詢及偵訊之供述、證人即告訴人甲女、證人詹益鑽
    於警詢及偵訊之證述、車站之監視器影像光碟1片暨影像擷
    取畫面17張、檢察官勘驗筆錄及檢察事務官勘驗報告（含監
    視器影像擷取畫面）各1份、員警110年4月14日職務報告（
    含監視器影像擷取畫面）1份及被告照片4張等為主要論據。
四、訊據被告供承於上開時、地，搭乘臺鐵105車次列車在第二
    月台下車，並步行月台階梯上天橋，之後於天橋走廊遭甲女
    攔下質問是否觸碰其身體，被告當場否認，並有跟甲女道歉
    之事實，惟堅決否認有何意圖性騷擾乘人不及抗拒而為觸摸
    臀部犯行，辯稱：我下車後步行及走階梯上天橋過程中，不
    清楚有無走在甲女後方，也不清楚有無觸碰到甲女臀部。我
    被甲女攔下質問時，有跟她解釋我沒有碰觸他，可能是被背
    包不小心觸碰到，所以跟她道歉；我是一下火車走在月台上
    時，就把背包側背，因為錢包放在背包，這樣比較安全，並
    不是因為想要摸甲女臀部而調整背包位置等語。辯護意旨稱
    ：當時因為人潮太多，被告背包背在右肩側邊，可能是上樓
    梯的時候急著往上走，沒有注意到背包有撞到甲女；被告當
    時被甲女攔下遭質問，認知是趕上班途中，背包不小心碰到
    甲女而說對不起，只想趕快離開，並無法佐證被告有性騷擾
    甲女之行為等語。
五、經查：
  ㈠被告、甲女於上開時、地，搭乘臺鐵105車次列車在第二月台
    下車後步行，並經由月台階梯上天橋，嗣於天橋走廊上，被
    告遭甲女攔下質問是否觸碰其身體，被告否認，並跟甲女道
    歉，過程中適有臺灣鐵路管理局新竹車班列車長詹益鑽經過
    ，甲女上前表示其遭性騷擾，詹益鑽則建議甲女至鐵路警察
    局報警後離開等情，為被告所不爭執，並據甲女於原審證述
    （原審卷第75至82頁）、證人詹益鑽於警詢及偵訊證述（偵
    卷第14至15頁反面、第62頁反面至第63頁）在卷，且有刑案
    現場照片（含月台及天橋等監視錄影畫面截圖）、檢察官指
    揮檢察事務官製作之勘驗報告（含監視錄影畫面截圖）、內
    政部警察署鐵路警察局臺北分局新竹分駐所警員之職務報告
    暨檢附之監視錄影畫面照片、監視錄影光碟等在卷可稽（偵
    卷第19至26頁、第39至43頁、第54至57頁及偵卷末光碟存放
    袋），此部分事實，固堪認定。
　㈡又甲女係於步行第二月台樓梯過程中，感覺遭人摸臀，旋回
    頭查看，見被告在其左後方，大約一個階梯距離等情，業據
    甲女於警詢、檢察事務官詢問、偵訊及原審證述在卷（偵卷
    第10至13、36至37、45頁，原審卷第75至82頁），參以月台
    監視錄影畫面截圖（偵卷第42頁反面至第44頁），顯示被告
    從第二月台步行上樓梯時，確係走在甲女左後方。綜此，應
    可推知甲女感受到遭人摸臀之際，係在第二月台樓梯間上樓
    梯過程中，而被告確係走在甲女左後方無訛。
　㈢關於案發經過，因樓梯間現場並無監視錄影鏡頭，主要依憑
    甲女之證述。而甲女固於警詢證稱：被告觸摸我臀部一次，
    觸摸我臀部持續2秒等語（偵卷第7頁背面至第8頁）；於檢
    察事務官詢問時證稱：我感覺到有人用手摸我左邊的屁股下
    緣，有感覺到手的溫度，而且是從我左邊屁股下緣往左邊滑
    上來到我左邊屁股的口袋處等語（偵卷第36頁）；於偵訊時
    證稱：我感受是有溫度的，是從臀部下緣滑到臀部中間等語
    （偵卷第52頁背面）；於原審證稱：我感受到用手指觸摸到
    我左邊臀部下緣，由下往上滑過等語（原審卷第76至77頁）
    。惟：
　1.被告於下車後，在月台上即將背包單背於右側前方而繼續步
    行等情，業據被告供承在卷（本院卷第131至132頁），並據
    甲女於檢察事務官詢問、原審證稱：感覺被摸回頭看時，當
    時被告背包是往前背，背在前側等語明確（偵卷第36頁背面
    、原審卷第76頁），且有月台及天橋監視錄影畫面截圖可稽
    （偵卷第40頁背面至43頁、第21頁）。又案發時係火車甫到
    站，眾多乘客下車後，從月台步行上階梯欲經由天橋通往其
    他月台或出口等情，有上開監視錄影截圖可稽，並據甲女於
    警詢證稱：案發時樓梯間當時人潮眾多等語在卷（偵卷第8
    頁）。綜合上情，審酌案發時樓梯間現場人潮眾多，而被告
    之背包背於右前側走在甲女左後方，依此客觀情境，實不排
    除在雙方上樓梯過程中，被告之背包不慎觸及甲女左臀部之
    可能。
　2.甲女雖歷次證述是感覺到「手指的溫度」、「碰到臀部下緣
    」，故不可能是背包碰觸云云（偵卷第36頁反面、第52頁背
    面、原審卷第76頁）。惟案發時正值冬天，此由前揭監視錄
    影畫面顯示眾人均著冬衣，可知當時氣溫不高。而甲女案發
    時穿著牛仔褲等情，亦據其於原審證述在卷，且有前揭監視
    錄影畫面可稽（偵卷第42頁反面至第43頁）。是在寒冬中，
    於行走過程中，甲女可否於2秒之短暫時間，即由穿著牛仔
    褲之臀部感受到係手指之溫度，已非無疑。況於動態上樓梯
    過程中，被告走在甲女之左後方，位置較甲女為低，則並不
    排除被告上樓梯過程中，其背在右前側之背包先碰觸到甲女
    左側臀部下緣，再接觸往上到左側臀部中央之可能。
　3.退步而言，縱被告之手有碰觸到甲女左側臀部，然在人潮擁
    擠之客觀環境，且雙方係上樓梯動態過程中，在碰觸時間極
    短暫之情形下，仍不能排除被告之手不慎碰觸之可能，實難
    認被告確係基於性騷擾之意圖而故意為之。
　㈣關於案發前被告是否有起訴意旨所指在人群中加速緊跟在甲
    女身後，尾隨甲女步上車站第二月台階梯乙節？觀諸月台監
    視錄影畫面截圖（偵卷第40至43頁背面），可知甲女與被告
    下車後，被告一開始走在月台邊緣警示線外（靠近鐵軌），
    之後靠向月台邊緣警示線內，走在甲女後方附近隨人龍往前
    移動，嗣甲女走上月台階梯，被告則在其左後方走上階梯。
    是依上開監視錄影畫面，僅能證明甲女、被告之行走路線相
    同，難認被告行為有何異常之處。況被告居住於桃園市，任
    職於某銀行新竹分行（原審卷第53頁、第23頁之被告之供述
    ，及稅務電子閘門財產所得調件明細表），其搭火車至新竹
    站後，下車走月台階梯上天橋，為其平日上班路線，實難認
    被告有何刻意尾隨甲女之行為。從而，此部分起訴意旨，並
    不能證明，無從作為甲女證述之補強證據。
　㈤關於被告案發後遭甲女於天橋上遭攔下之經過，甲女於原審
    證稱：「我說『你是不是有碰我』，被告先說『沒有』，然後有
    跟我道歉，好像是說『對不起』，然後我說『你現在跟我去警
    察局』，後來我們重複這幾句話很多次，被告還是不肯」等
    語（原審卷第77至78頁），就此，被告於警詢供稱：「我一
    開始的理解是她質問我撞到他，因為我要趕上班所以跟她道
    歉，後來她再問我說是不是故意的，我就對他說『不是，可
    能不小心撞到你，對不起』」、「（....為何你當下不等警
    方到場解釋？）因為我覺得我沒有做這件事，我害怕惹上麻
    煩，然後我要趕8時30分上班打卡，她的那些指控我也沒有
    證據可以反駁她，且她那時候情緒很激動，我覺得只是不小
    心碰撞到她是一件很小的事情，不知道她會反應這麼激烈，
    當下有點嚇到，只想趕快離開現場」等語（偵卷第4頁反面
    至第5頁）。審酌案發後被告面對甲女質問，即否認有碰觸
    其身體之行為，而被告復出於可能不小心碰觸到甲女之想法
    而向其道歉，尚符常情。另案發時約8時12分許，正值上班
    時間，被告自認並無犯錯，為趕赴上班打卡，避免節外生枝
    、惹麻煩，而不願配合甲女至警局製作筆錄，亦與常情無違
    。是被告前揭辯解，應可採信，尚難以被告事後向甲女道歉
    、不願至警局解釋等節，作為甲女證述之補強證據。
  ㈥至甲女前揭證述，不論其前後一致而無明顯矛盾瑕疵存在，
    或其與被告素不相識，應無虛構前詞誣陷被告之可能，或案
    發後耗時與被告周旋要帶其至警局、向路過台鐵人員求援、
    報警之堅決態度等情，性質上或屬「累積證據」，或與所陳
    述之犯行無涉，均非甲女陳述本身之外，其他足以證明其所
    陳述被告犯罪事實確具有相當程度真實性之別一證據，均尚
    不足作為甲女所述犯罪事實之補強證據。
　㈦另案發後，甲女往第一月台方向進行、被告往第三月台方向
    行進，之後雙方均折返於天橋上相遇，被告遭甲女攔下乙節
    ，為被告所不否認，且有員警職務報告暨檢附之監視錄影畫
    面截圖可稽（偵卷第54至57頁）。就此，被告於偵訊、原審
    準備程序供稱：我上班是到站前騎U-Bike，可以走第一月台
    到站前，或走第三月台再走地下道到站前，前者有時等紅綠
    燈比較慢，後者距離比較遠，但可以不用等紅綠燈。案發當
    日見第一月台人潮較多，所以往第三月台方向走，但後來想
    走前站，所以折返回來等語（偵卷第50頁背面、原審卷第55
    頁）。審酌被告折返原因不一而足，惟與本案被告是否有為
    被訴性騷擾行為無涉，亦無礙被告當時是要趕上班之認定，
    無從作為不利於被告之認定，併此敘明。
　㈧又本案經臺北市政府性騷擾防治委員會調查後，亦採相同之
    認定，認本件性騷擾事件不成立，有臺北市政府第00000000
    000號性騷擾再申訴案決議書在卷可稽（本院卷36至44頁）
    。
　㈨綜上所述，關於被告是否有檢察官所指性騷擾犯行，僅有甲
    女之單一指訴，別無其他補強證據佐證，以擔保其證述之真
    實性，依前開說明，甲女上開不利於被告之證述，尚不得為
    不利於被告之認定。再者，依卷內事證，本件並不排除被告
    上樓梯過程中，其背包或手不慎觸碰甲女臀部之可能性，是
    被告前揭辯解，尚非不可採信。本件依檢察官所舉各項證據
    方法，尚不足使所指被告涉犯性騷擾罪嫌之事實達於無合理
    懷疑，而得確信為真實之程度，揆諸前揭說明，即屬不能證
    明被告犯罪，應為無罪判決之諭知。
　㈩至辯護人聲請勘驗原審準備程序筆錄，欲證明原審法院整理
    爭執不爭執事項時，被告有表示並無碰觸甲女，原審法院仍
    將「被告有觸碰甲女」列為不爭執事項之一等語（本院卷第
    99頁）。本院審酌被告於準備程序時已否認犯行並為相當之
    答辯（原審卷第51至55頁），原審所整理之爭執、不爭執事
    項，目的僅係供兩造集中爭點攻防之參考，並非表示被告之
    自白，本院審理並不受其拘束。是此部分調查證據之聲請，
    與待證事項無關，核無調查之必要，併予敘明。
六、原審未予詳察，認定被告犯性騷擾罪，事證明確，遽以論罪
    科刑，容有未恰。被告否認犯罪而提起上訴，指摘原判決判
    處有罪不當，為有理由，應由本院將原判決撤銷，並諭知被
    告無罪之判決。
據上論斷，應依刑事訴訟法第369條第1項前段、第364條、第301
條第1項前段，判決如主文。
本案經檢察官陳傳宗到庭執行職務。　　
中　　華　　民　　國　　111 　年　　10　　月　　26　　日
                  刑事第二庭    審判長法　官 遲中慧
                                      法　官 邱筱涵
                                      法　官 顧正德
以上正本證明與原本無異。
不得上訴。
                                      書記官 莊佳鈴
中　　華　　民　　國　　111 　年　　10　　月　　26　　日